【裁判字號】    97,易,3179
【裁判日期】    980123
【裁判案由】    詐欺
【裁判全文】
臺灣臺北地方法院刑事判決              97年度易字第3179號
公  訴  人  臺灣臺北地方法院檢察署檢察官
被      告  乙○○
上列被告因詐欺案件，經檢察官提起公訴（九十七年度偵字第一
九八二三號）及移送併辦（臺灣桃園地方法院檢察署九十七年度
偵字第二四八三一號），被告於準備程序中就被訴事實為有罪之
陳述，經本院合議庭裁定改以簡式審判程序進行審理，判決如下
：
    主  文
乙○○幫助意圖為自己不法之所有，以詐術使人將本人之物交付
，處有期徒刑月，如易科罰金，以新臺幣壹仟元折算壹日。
    事  實
一、乙○○明知提供己有金融機構帳戶之存摺、提款卡及密碼，
    有遭他人利用作為詐騙工具之可能，竟仍不違其本意，而基
    於幫助詐欺之犯意，於民國九十七年七月十三日晚間六、七
    時許，在新竹縣竹北市某超商對面，以新臺幣（下同）三千
    元之代價，將其所有中華郵政股份有限公司永春支局第00
    000000000000號帳戶（戶名：乙○○，下稱乙○○郵局帳戶）之存摺、提款卡及密碼出售予真實姓名、年
    籍不詳成年男子使用，嗣該真實姓名、年籍不詳成年男子取
    得該帳戶存摺、提款卡及密碼後，隨即於如附表編號一至十
    一所示時間，以如附表編號一至十一所示方法詐騙己○○、
    辛○○、庚○○、戊○○、靳豫婷、甲○○、丙○○、子○○、壬○○、丁○○、癸○○等十一，致該十一人陷於錯誤
    ，分別匯款如附表編號一至十一所示款項至乙○○郵局帳戶
    ，隨即遭人提領一空，嗣己○○等十一人發現遭人詐騙，始
    報警循線查獲。
二、案經臺北市政府警察局文山第二分局報請臺灣臺北地方法院
    檢察署檢察官偵查起訴暨臺北縣政府警察局三峽分局報請臺
    灣桃園地方法院檢察署檢察官移送併辦。
    理  由
一、上揭事實業據被告乙○○於本院準備程序、審理程序中坦承
    不諱（見本院卷第五八頁反面、六一面），經核與證人己○○（見九十七年度偵字第一九八二三號卷第十六至十八頁、
    第二十頁）、辛○○（見九十七年度偵字第一九八二三號卷
    第二一、二二、二四頁）、庚○○（見九十七年度偵字第一
    九八二三號卷第二五、二六、二九頁）、戊○○（見九十七
    年度偵字第一九八二三號卷第三十、三一、三三頁）、靳豫
    婷（見九十七年度偵字第一九八二三號卷第三四至三七頁）
    、甲○○（見九十七年度偵字第一九八二三號卷第三八、三
    九、四一頁）、丙○○（見九十七年度偵字第一九八二三號
    卷第四二、四三、四七頁）、子○○（見九十七年度偵字第
    一九八二三號卷第四八、四九、五一頁）、壬○○（見九十
    七年度偵字第一九八二三號卷第五二、五三、五七頁）、丁○○（見九十七年度偵字第一九八二三號卷第五八至六十頁
    、第六四頁）、癸○○（見九十七年度偵字第二四八三一號
    卷第二、三頁）於警詢中指訴受詐騙而匯款至乙○○郵局帳
    戶情節相符，並有中華郵政股份有限公司臺北郵局九十七年
    八月四日北營字第○九七○九○二七一九號函附乙○○帳戶
    基本資料暨歷史交易清單（見九十七年度偵字第一九八二三
    號卷第九至十二頁）、郵局國內匯款執據（見九十七年度偵
    字第一九八二三號卷第十九頁）、自動櫃員機交易明細（見
    九十七年度偵字第一九八二三號卷第二三、二七、三二、四
    十、四四、五十、五四、六一頁）、奇摩拍賣列印資料（見
    九十七年度偵字第一九八二三號卷第二八、四五、四六、五
    五、五六、六二、六三頁）、癸○○所有桃園縣桃園市農會
    帳戶存摺（見九十七年度偵字第二四三八一號卷第四、五頁
    ）等資料附卷足憑，足徵被告之自白與事實相符，堪以採信
    。綜上本件事證明確，被告幫助詐欺犯行已堪認定，應依法
    論科。
二、按「幫助犯之成立，主觀上行為人須有幫助故意，客觀上須
    有幫助行為，意即需對於犯罪與正犯有共同之認識，而以幫
    助之意思，對於正犯資以助力，而未參與實施犯罪之行為者
    而言」（最高法院七十五年度台上字第一五○九號、八十八
    年度台上字第一二七○號判決參照），次按「連續幫助與幫
    助連續原屬有別，如基於概括犯意，多次幫助他人犯罪，為
    連續幫助；如以一幫助行為，幫助他人連續犯罪，則為幫助
    連續，就幫助犯言，僅有一次之犯罪行為」，有最高法院八
    十六年度台上字第五六八○號、八十七年度台上字第三八六
    五號判決可資參照。被告乙○○基於幫助之犯意，提供上揭
    帳戶存摺、提款卡及密碼予真實姓名、年籍不詳成年男子，
    由該名男子子連續以詐術使被害人己○○等十一人陷於錯誤
    而轉帳，再經由他人提領，綜觀全卷並無證據證明被告有參
    與詐欺犯行之構成要件行為，核被告所為係犯刑法第三百三
    十九條第一項、第三十條第一項之幫助詐欺取財罪，又被告
    以一提供帳戶之幫助行為，幫助該名男子詐取上開被害人之
    財物，僅成立一次幫助犯罪行為，而公訴人起訴事實雖未敘
    及如附表編號十一所示幫助詐欺犯行，然該部分事實與公訴
    人起訴之犯罪事實既屬同一幫助行為之實質上一罪關係，應
    為起訴效力所及，本院自應併予審究。又被告幫助該不詳男
    子犯詐欺取財罪，應依刑法第三十條第二項之規定，爰依正
    犯之刑減輕之，並依法先加後減。爰審酌被告提供上揭存摺
    、提款卡及密碼予該名不詳男子使用，使該名不詳男子得利
    用上開帳戶轉匯詐騙款項，助長詐欺犯罪之猖獗，影響社會
    正常經濟交易安全，增加被害人尋求救濟之困難，破壞治安
    及金融秩序甚鉅，犯後坦承一切，態度尚稱良好，僅係提供
    帳戶，並未直接參與詐欺犯行，犯罪情節較輕微，被害人受
    騙金額，被告之品行、生活狀況、智識程度等一切情狀，量
    處如主文所示之刑，並諭知易科罰金之折算標準，以示懲儆
    。至被告所有上揭帳戶存摺及提款卡等物，雖係供該不詳男
    子詐騙所用之物，然未經扣案，迄今仍未取回，復非義務沒
    收之物，爰不另為沒收之諭知，附此敘明。
據上論斷，應依刑事訴訟法第二百七十三條之一第一項、第二百
九十九條第一項前段，刑法第三百三十九條第一項、第三十條、
第四十一條第一項前段，刑法施行法第一條之一第一項前段、第
二項，判決如主文。
本案經檢察官羅月君到庭執行職務
中    華    民    國    98    年    1     月    23    日
                  刑事第十四庭  法  官  李家慧
以上正本證明與原本無異。
如不服本判決應於收受送達後10日內向本院提出上訴書狀，並應
敘述具體理由；其未敘述上訴理由者，應於上訴期間屆滿後20日
內向本院補提理由書（均須按他造當事人之人數附繕）「切勿逕
送上級法院」。
                                書記官  鄭淑丰
中    華    民    國    98    年    1     月    23    日
附錄本件論罪科刑法條：
中華民國刑法第30條
（幫助犯及其處罰）
幫助他人實行犯罪行為者，為幫助犯。雖他人不知幫助之情者，
亦同。
幫助犯之處罰，得按正犯之刑減輕之。
中華民國刑法第339條
（普通詐欺罪）
意圖為自己或第三人不法之所有，以詐術使人將本人或第三人之
物交付者，處5年以下有期徒刑、拘役或科或併科1千元以下罰金
。
以前項方法得財產上不法之利益或使第三人得之者，亦同。
前二項之未遂犯罰之。


司法院資訊處製作；財團法人民間司法改革基金會備份。
